臺灣高等法院刑事裁定
109年度聲再字第282號
再審聲請人
即受判決人  吳健陞



上列再審聲請人即受判決人因傷害等案件，對於本院109年度上
易字第800號，中華民國109年6月30日第二審確定判決（原審案
號：臺灣臺北地方法院108年度易字第53號，起訴案號：臺灣臺
北地方檢察署107年度偵字第18853號），聲請再審，本院裁定如
下：
    主  文
再審之聲請駁回。
    理  由
一、聲請再審意旨略以：再審聲請人即受判決人吳健陞（下稱聲
    請人）於真如苑因不明原因遭巨龍保全攔毆成傷，然證人即
    告訴人陶基憙係於法定告訴期間最後1日提出告訴，與現場
    不提告乙事不吻合，且原審民國108年2月27日勘驗（聲請再
    審狀誤為108年2月26日，下稱原審勘驗筆錄）「證據偽證」
    ，查本件案發現場有6名男性法友、2名女性法友可為證明，
    且證人陳碧華亦表示係保全執行勤務過當，有證人陳碧華之
    通聯紀錄可為佐證，原確定判決違反經驗法則及論證法則，
    爰依法提起再審云云。
二、按有罪之判決確定後，有下列情形之一者，為受判決人之利
    益，得聲請再審：㈠原判決所憑之證物已證明其為偽造或變
    造者。㈡原判決所憑之證言、鑑定或通譯已證明其為虛偽者
    。㈢受有罪判決之人，已證明其係被誣告者。㈣原判決所憑之
    通常法院或特別法院之裁判已經確定裁判變更者。㈤參與原
    判決或前審判決或判決前所行調查之法官，或參與偵查或起
    訴之檢察官，或參與調查犯罪之檢察事務官、司法警察官或
    司法警察，因該案件犯職務上之罪已經證明者，或因該案件
    違法失職已受懲戒處分，足以影響原判決者。㈥因發現新事
    實或新證據，單獨或與先前之證據綜合判斷，足認受有罪判
    決之人應受無罪、免訴、免刑或輕於原判決所認罪名之判決
    者。前項第1款至第3款及第5款情形之證明，以經判決確定
    ，或其刑事訴訟不能開始或續行非因證據不足者為限，得聲
    請再審。第1項第6款之新事實或新證據，指判決確定前已存
    在或成立而未及調查斟酌，及判決確定後始存在或成立之事
    實、證據，刑事訴訟法第420條定有明文。所謂已證明其為
    虛偽或已證明其係被誣告，須其證明已經判決確定，或其刑
    事訴訟不能開始或續行，非因證據不足者為限。此觀同條第
    2項之規定甚明。而「其刑事訴訟不能開始或續行，非因證
    據不足者為限」，係指存在有事實上（如行為者已死亡、所
    在不明、意思能力欠缺等）或法律上（如追訴權時效已完成
    、大赦等）之障礙，致刑事訴訟不能開始或續行，方得以此
    取代「判決確定」之證明，而據以聲請再審，是依上開規定
    ，以其他證明資料替代確定判決作為證明，自亦必須達到與
    該有罪確定判決所應證明之同等程度，即相當於「判決確定
    」之證明力之證據始可，否則不生「替代」之可言，自亦不
    合乎客觀確實性之要求（最高法院46年台抗第8號判例、101
    年度台抗字第586號裁定意旨參照）。又所謂「新事實或新
    證據」，依刑事訴訟法第420條第3項規定，係指判決確定前
    已存在或成立而未及調查斟酌，及判決確定後始存在或成立
    之事實、證據而言。亦即以該等事實或證據為原確定判決所
    未調查斟酌者為限，倘原確定判決業已調查斟酌該等事實或
    證據，自非刑事訴訟法第420條第1項第6款所謂之「新事實
    或新證據」。又再審之事實、證據應具有明確性，不管其出
    現係在判決確定之前或之後，亦無論係單獨，或結合先前已
    經存在卷內之各項證據資料，予以綜合判斷，若因此能產生
    合理之懷疑，而有足以推翻原確定判決所認事實之蓋然性，
    既已該當。倘再審聲請人依憑其片面、主觀所主張之證據，
    無論新、舊、單獨或結合其他卷存證據觀察，綜合判斷之評
    價結果，如客觀上尚難認為足以動搖確定判決所認定之事實
    者，即無准許再審之餘地。又按有罪之確定判決後，因發現
    新事實或新證據，單獨或與先前之證據綜合判斷，足認受有
    罪判決之人應受無罪、免訴、免刑或輕於原判決所認罪名之
    判決者，為受判決人之利益，得聲請再審；前開所稱新事實
    或新證據，指判決確定前以存在或成立而未及調查斟酌，及
    判決確定後始存在或成立之事實、證據，刑事訴訟法第420
    條第1項第6款、第3項定有明文。準此，如經法院「調查」
    、「斟酌」過之證據，即非上開條文所指之新證據。
三、經查：
　㈠原確定判決認定聲請人犯修正前刑法第277條第1項之傷害罪
    及刑法第309條第1項之公然侮辱罪，已敘明係依憑聲請人坦
    承有於原確定判決所載時間，因欲進入道場而歐打證人陶基
    憙並辱罵證人陶基憙，核與證人陶基憙、葉修維於偵查及原
    審之證述內容相符，並有原審勘驗筆錄及擷圖照片等證據資
    料，為綜合之判斷，且就聲請人之辯解不可採之理由，逐一
    指駁及說明。所為論斷，俱有卷存證據資料可資覆按，並無
    採證或認定事實違背經驗法則或論理法則，或其他違背法令
    之情形。
　㈡聲請意旨指稱原審勘驗筆錄「證據偽證」云云。惟聲請人並
    未提出可資證明前揭證物為偽造或變造之確定判決，亦未說
    明其刑事訴訟不能開始或續行是否非因證據不足，自與刑事
    訴訟法第420條第1項第1款、第2款、第3款、第2項之規定不
    合。
　㈢聲請意旨主張證人陳碧華曾向聲請人表示本件係保全執行勤
    務過當，有通聯記錄可資佐證云云。惟查，證人陳碧華於本
    件案發當時並不在現場之事實，有臺北市政府警察局中山分
    局109年5月15日北市警中分刑字第1093035540號函及所附10
    9年5月8日員警職務報告、臺北市警察局中山分局大直派出
    所109年5月13日查訪問報告表及公務電話紀錄表等件在卷可
    稽（見109年度上易字第800號卷第57至61頁），證人陳碧華
    既不在案發現場，聲請人所指之證人陳碧華通聯記錄，即難
    為聲請人有利之認定，更無從推翻原確定判決所認定之事實
    。聲請人雖另提出陳報狀1份（見本院卷第23至35頁），惟
    該份陳報狀內容與聲請人於107年12月18日原審審理時提出
    之陳報狀內容均屬一致，且經原審法院於審理時提示，此經
    本院調閱本案卷宗核閱屬實（見107年度審易字第3499號卷
    第47至53頁、109年度上易字第800號卷第93頁）。是上開書
    狀顯然係經法院「調查」、「斟酌」過之證據，即與刑事訴
    訟法第420條第1項第6款規定「新證據」之要件不符。
　㈣聲請意旨雖請求本院履勘現場，並傳喚證人陳碧華及事發當
    時在現場人別不詳之男性6名、女性2名為證。惟查，證人陳
    碧華於案發當時並未在現場，業經說明如前，而聲請人確有
    於事發當時以右手毆打告訴人左臉2次，並以言語辱罵告訴
    人等事實，亦有前揭證據可資認定，此部分事實已臻明確，
    是縱然本院履勘現場，並傳喚上開證人，仍無從推翻原確定
    判決對於聲請人犯罪事實之認定，亦難認係具刑事訴訟法第
    420條第1項第6款之再審事由。
　㈤聲請意旨另主張告訴人於法定告訴期間最後1日提出告訴，與
    現場不提告乙事不吻合云云，惟此係有關告訴人於告訴期間
    內是否提起告訴之主觀上心態轉變，而告訴人於事發當時不
    欲提起告訴，直至法定告訴期間最後1日提起告訴，於法本
    無不合，原確定判決亦無認定事實錯誤之情。聲請人泛以前
    開理由指摘原確定判決，並未提出有何發現新事實或新證據
    之情事，亦未說明如何得以動搖原有罪確定判決，自難認合
    於再審事由。
　㈥綜上，聲請意旨以「原判決所憑之證物已證明其為偽造或變
    造者」、「發現新事實或新證據」為由聲請再審，惟均與刑
    事訴訟法第420條第1項第1款、第6款之要件不合。從而，本
    件再審之聲請為無理由，且聲請人經本院職權通知到場陳述
    意見後，無正當理由不到場，爰依刑事訴訟法第429條之2但
    書之規定，不再通知聲請人到場，逕予駁回。
據上論斷，應依刑事訴訟法第434條第1項，裁定如主文。
中　　華　　民　　國　　109 　年　　9 　　月　　30　　日
　　　　　　　  　刑事第二十三庭審判長法　官  許永煌
　　　　　　　　　　　　　　　　　    法　官  黃美文
　　　　　　　　　　　　　　　　　    法　官  雷淑雯
以上正本證明與原本無異。
如不服本裁定，應於收受送達後10日內向本院提出抗告狀。
                                      書記官  林立柏
中　　華　　民　　國　　109 　年　　10　　月　　5 　　日